臺灣臺北地方法院行政訴訟判決　
110年度簡字第200號
                                    111年5月23日辯論終結
原      告  盧仲炬  
被      告  國軍退除役官兵輔導委員會

代  表  人  馮世寬  
訴訟代理人  
兼送達代收  
人          陳雪芳  
訴訟代理人  曾懋銓  
上列當事人間恢復辦理優惠存款事件，原告不服行政院中華民國
110年3月11日院臺訴字第1100166039號訴願決定，提起行政訴訟
，本院判決如下：
    主  文
原告之訴駁回。
訴訟費用由原告負擔。
    事實及理由
一、程序事項：
　　按訴狀送達後，原告不得將原訴變更或追加他訴；訴訟標的
    之請求雖有變更，但其請求之基礎不變情形者，訴之變更或
    追加，應予准許，行政訴訟法第236條適用第111條第1項前
    段、第3項第2款分別定有明文。查原告起訴時聲明原為「被
    告應給付原告新臺幣（下同）4萬3,233元暨自民國110年4月
    1日起至清償日止按年息百分之五計算之利息」（臺灣屏東
    地方法院110年度簡字第10號卷，下稱屏東地院卷第8頁），
    嗣追加並更正聲明為：「一、訴願決定及原處分均撤銷。」
    （同見卷第27頁），嗣後又追加及變更為「一、訴願決定及
    原處分均變更（按應為撤銷）。二、被告應給付原告4萬3,2
    33元及自110年8月13日起至清償日止按年息百分之五計算之
    利息。」（本院卷第119頁、第146頁言詞辯論筆錄）。原告
    於訴狀送達後，歷次變更及追加上開訴之聲明，其訴訟標的
    之請求雖有追加與變更，但其請求之基礎不變，均因被告所
    為109年11月27日輔給字第1090091222號函（即本件原處分
    ）所生爭議，基於紛爭一次解決之訴訟經濟原則，且不影響
    被告之防禦權，自應予准許。　　　
二、事實概要：
㈠、緣國防部於109年5月19日以國資人力字第1090106784號函（
    下稱國防部109年5月19日函，本院卷第55頁），作成：「軍
    職退伍支領退伍金人員，具有陸海空軍軍官士官服役條例（
    下稱服役條例）第34條就（再）任情形，且領受優惠存款者
    ，停止辦理優惠存款，國防部107年9月18日國資人力字第10
    70002626號令、第0000000000號函等，並自109年6月1日零
    時廢止，失其效力」之釋示。被告查知原告屬國防部109年5
    月19日函所示，應停止辦理優惠存款之人員，遂以109年6月
    12日輔給字第1090042474號函（下稱前處分，本院卷第57頁
    ）通知原告，自109年6月1日起停止其辦理優惠存款，並俟
    停止原因消滅時恢復。原告不服，提起訴願，經行政院以10
    9年9月3日院臺訴字第1090187169號訴願決定（本院卷第59
    頁）駁回其訴願，因原告未提起行政訴訟而告確定。
㈡、嗣國防部依立法院外交及國防委員會109年10月15日台立外字
    第1094100748號函（本院卷第67頁），及監察院109年10月2
    3日院台國字第1092130321號函（本院卷第75頁），於109年
    11月16日以國資人力字第1090249592號函（下稱國防部109
    年11月16日函，本院卷第77頁）通知被告略以，支領退伍金
    再任公職人員恢復優惠存款作業程序：（一）優存本金銷戶
    、質借情形者，臨櫃（臺銀）辦理恢復優存手續。（二）符
    合優存資格者，自109年12月1日恢復，並可溯及本金（足額
    ）連續在帳戶期間等語。被告遂依國防部109年11月16日函
    示，於109年11月27日以輔給字第1090091222號函（即本件
    原處分，本院卷第79頁），檢送支領退伍金再任公職人員辦
    理優存恢復程序予原告，並請原告依程序辦理相關事宜。原
    告再於109年12月9日以陳情書請求恢復109年6月1日至8月18
    日之利息優存應予計入，被告則以109年12月16日輔給字第1
    090095304號函覆無法溯及6月1日起息等語（下稱109年12月
    16日函，屏東地院卷第14頁），原告不服，提起訴願，經受
    理訴願機關行政院110年3月11日院臺訴字第1100166039號訴
    願決定「駁回原處分，109年12月16日函部分不受理」（本
    院卷84頁）。原告仍不服，遂提起本件行政訴訟。　
三、原告主張：
　　原告優存本金109年6月1日至8月18日並未動支，原處分就前
    開期間無法溯及，致使原告應得之權益受損，依據行政程序
    法第6、7條規定，行政行為不得為差別待遇，原處分對於優
    存本金未動支期間未計息，顯然漏未考量，違反平等原則，
    無正當理由為差別待遇，未兼顧原告該段期間未領出之狀況
    ，仍執原告於110年8月19日領出行為，一律僅能於109年11
    月20日始得起息，顯然違反比例原則、優惠存款辦法第7條
    及國防部109年11月16日函之規定，被告以上開函文告知本
    金可自行運用，卻未告知提領後有不能溯及回復利息之狀況
    ，蓋經恢復利息作業時，應予納入，方為適法（計算式16,6
    28/月X2月＋16,628X18/30【8月1日至8月18日】＝43,233）等
    語。並聲明：㈠原處分及訴願決定應予撤銷。㈡被告給付4萬3
    ,233元及自110年8月13日起至清償日止按年息百分之五計算
    之利息。
四、被告抗辯以：
㈠、被告以前處分函通知原告，自109年6月1日起停止辦理優惠存
    款，並俟停止原因消滅時恢復，且此一前處分因原告未提起
    行政訴訟而告確定在案。又被告以原處分自109年12月1日起
    恢復原告辦理優惠存款，並溯及本金（足額）連續在帳戶期
    間，其效力係恢復原告自109年12月1日起辦理優惠存款，縱
    令撤銷原處分，亦無從恢復原告自109年6月1日起辦理優惠
    存款之法律上地位，原告訴請撤銷原處分，並不具訴之利益
    ，應予駁回。
㈡、原處分係自109年12月1日起恢復原告辦理優惠存款，並可溯
    及其本金足額連續在帳戶期間，原告既於109年8月19日已提
    領優惠存款本金，俟109年11月20日始回存足額優惠存款本
    金至其帳戶，依國防部109年11月16日函示，原告優惠存款
    本金自109年12月1日回溯計息，僅得溯及至其回存足額優惠
    存款本金之109年11月20日起計息。又原告須向受理優惠存
    款機構完成簽訂優存契約等手續後，始由受理優惠存款機構
    依契約按月結付利息，而被告係向受理優惠存款機構償還其
    所墊支利息，並非直接給付優惠存款利息予原告，是原告對
    被告並無直接請求給付優惠存款利息之請求權甚明，原告請
    求被告給付優惠存款利息，顯無理由。並聲明：原告之訴駁
    回。　
五、本院之判斷：
㈠、經查，國防部於109年5月19日函作成軍職退伍支領退伍金人
    員，具有服役條例第34條就（再）任情形，且領受優惠存款
    者，停止辦理優惠存款，該部107年9月18日國資人力字第10
    70002626號令、第0000000000號函等，並自109年6月1日零
    時廢止，失其效力之釋示。被告查知原告屬國防部109年5月
    19日函所示，應停止辦理優惠存款之人員，遂於109年6月12
    日以前處分通知原告，自109年6月1日起停止其辦理優惠存
    款，並俟停止原因消滅時恢復。原告不服，提起訴願，經行
    政院於109年9月3日以院臺訴字第1090187169號訴願決定駁
    回（本院卷59頁），復因原告未提起行政訴訟而告確定（本
    院卷第186號言詞辯論筆錄）。嗣國防部依立法院外交及國
    防委員會109年10月15日台立字第1094100748號函，及監察
    院109年10月23日院台國字第1092130321號函，於109年11月
    16日函通知被告略以，支領退伍金再任公職人員恢復優惠存
    款作業程序：(一)優存本金銷戶、質借情形者，臨櫃(臺銀)
    辦理恢復優存手續。(二)符合優存資格者，自109年12月1日
    恢復，並可溯及本金（足額）連續在帳戶期間等語。被告遂
    依國防部109年11月16日函示，於109年11月27日以原處分檢
    送支領退伍金再任公職人員辦理優存恢復程序予原告，並請
    原告依程序辦理相關事宜，原告復以109年12月9日陳情書請
    求應計入6月1日起至8月18日期間之利息，被告則以109年12
    月16日函復無法溯及109年6月1日起息等語，原告不服，對
    原處分及被告109年12月16日函提起訴願，經行政院110年3
    月11日院臺訴字第1100166039號訴願書（即本件訴願決定書
    ）決定原處分駁回、被告109年12月16日函不受理等情，有
    國防部109年5月19日函（本院卷第55-56頁）、國防部107年
    9月18日國資人力字第1070002626號令（訴願卷第30-31頁）
    、國防部107年9月18日國資人力字第0000000000號函（訴願
    卷第32-33頁）、被告109年6月30日函（本院卷第119頁）、
    行政院於109年10月14日院臺訴字第1090193358號訴願決定
    書（本院卷第121-127頁）、立法院外交及國防委員會109年
    10月15日台立外字第1094100748號函暨檢附立法院第10屆第
    2會期立法院外交及國防委員會第4次全體委員會議議事錄（
    訴願卷第35-41頁）、監察院109年10月23日院台國字第1092
    130321號函（訴願卷第42頁）、國防部109年10月23日函、1
    1月16日函（訴願卷第43-45頁）、原處分（即被告109年11
    月27日以輔給字第1090091222號函，本院卷第79-80頁）、
    被告109年12月16日函（屏東地院第14頁、訴願卷第9頁）、
    行政院110年3月11日院臺訴字第1100166039號訴願決定書（
    本院卷第84-94頁）在卷足憑，核可認定為真實。
㈡、原告主張被告以前處分通知原告，自109年6月1日起停止其辦
    理優惠存款，並俟停止原因消滅時恢復之內容，有所違誤云
    云：
　1.按行政訴訟法第4條第1項規定「人民因中央或地方機關之違
    法行政處分，認為損害其權利或法律上之利益，經依訴願法
    提起訴願而不服其決定，……」；第106條第1項規定：「第四
    條及第五條訴訟之提起，除本法別有規定外，應於訴願決定
    書送達後二個月之不變期間内為之。……」。又行政處分經人
    民依行政爭訟之手段請求救濟，而經受理訴願機關就實體上
    審查決定而告確定，或經行政法院就實體上判決確定者，即
    兼有形式上及實質上之確定力，任何人對於同一事項，不得
    再行爭執。查原告曾不服被告前處分提起訴願，經行政院於
    109年9月3日以院臺訴字第1090187169號訴願決定駁回在案
    （見本院卷第59-65頁），原告並未於該訴願決定書送達後2
    個月内提起行政訴訟，則被告前處分已告確定，而具有形式
    與實質確定力，茲原告對之再為爭執，於法不合，不能採認
    ，因此被告通知原告，自109年6月1日起停止其辦理優惠存
    款，並俟停止原因消滅時恢復之109年6月12日函處分，對原
    告已有實質上確定力，尚不得於本件訴訟再為爭執及否認其
    法律效力。 
　2.況查：被告前處分所據之國防部109年5月19日函（本院卷第
    55頁），經立法院委員王定宇等12人於109年10月7日所為臨
    時​提案，做成：「鑑於支領退伍金人員有就（再）任由政
    府編列預算支給俸（薪）給、待遇或公費之機關（構）、學
    校或團體之職務且每月支領薪酬總額超過公務人員委任第一
    職等本俸最高俸額及專業加給合計數額等情事時，仍不需停
    止渠等優惠存款乙節，監察院109國正0002號糾正案文及國
    防部國資人力字第1090106784號函，對於立法院2018年6月2
    1日修正通過陸海空軍軍官士官服役條例第46條第3項、第34
    條之解釋適用容有誤解，亦違反立法院之立法意旨。系爭條
    文既無授權行政機關就規範對象得限縮或擴大解釋適用，國
    防部於法律未修正前，率以變更函釋方式停止規範對象之優
    存利息，顯已違反法律保留原則、信賴保護原則，並有侵犯
    立法院職權之虞。惟前引監察院通過糾正案，就支領退伍金
    人員之優存利息停止與否『應確實檢討改善』之意旨予以尊重
    ，國防部宜依系爭法律條文，給予渠等人員合法之優存利息
    權利，並儘速函請國軍退除役官兵輔導委員會予以速回復。
    」之決議內容，有立法院第10屆第2會期外交及國防委員會
    第4次全體委員會會議議事錄在卷可按（本院卷第67-73頁）
    ，國防部遂以109年11月16日國資人力字第1090249592號函
    知立法院外交及國防委員會、被告、臺灣銀行股份有限公司
    ：「主旨：有關支領退伍金再任公職人員恢復優惠存款事宜
    ，請查照。…二、支領退伍再任公職人員恢復優惠存款作業
    程序：（一）優惠本金銷戶、質借情形者，臨櫃（臺銀）辦
    理恢復優存手續。（二）符合優存資格者，自109年12月1日
    恢復，並可溯及本金（足額）連續在帳戶期間。」（本院卷
    第77頁），因此被告遂以原處分通知原告辦理優存恢復程序
    。準此，被告主張違法之前處分，既因被告重新作成原處分
    而撤銷，則前處分效力已不復存在，故本件原告復又主張前
    處分違法云云，自無理由。
㈢、至原告主張109年6月1日至同年8月18日期間，優惠存款本金
    並未動支，該部分與原處分所附支領退伍金再任公職人員辦
    理優存恢復程序之類型A及類型B並無二致，且符合本金（足
    額）連續在帳戶期間，原處分予以差別待遇，違反平等原則
    云云，查：　　
　1.按服役條例第3條第7款規定：「本條例用詞，定義如下：七
    、支給機關：指退伍除役軍官、士官具退撫新制施行前服役
    年資者，其退除給與，以國軍退除役官兵輔導委員會為支給
    機關；具退撫新制施行後服役年資者，以輔導會及公務人員
    退休撫卹基金管理委員會為支給機關。」，第34條第1項第1
    款規定：「支領退休俸或贍養金之軍官、士官，有下列情形
    之一時，停止領受退休俸或贍養金，至原因消滅時恢復之：
    一、就任或再任由政府編列預算支給俸（薪）給、待遇或公
    費之機關(構）、學校或團體之職務且每月支領薪酬總額超
    過公務人員委任第一職等本俸最高俸額及專業加給合計數額
    者」，同條第2項前段規定：「本條例修正施行前已有前項
    第一款或第二款情形者，自修正施行之日起算屆滿三個月之
    次日起，停止領受退休俸或贍養金之權利，至原因消滅時恢
    復。……。」，第46條第1項規定：「退撫新制實施前服役年
    資，依實施前原規定基準核發之退伍金、勳獎章獎金、榮譽
    獎金、眷補代金及實施前參加軍人保險年資所領取之退伍給
    付，得由臺灣銀行股份有限公司辦理優惠存款」，同條第3
    項規定：「依第1項規定辦理優惠存款者，如有第33條第1項
    但書或第34條、第40條、第41條規定應停止或喪失領受退除
    給與情事者，其優惠存款應同時停止辦理，並俟停止原因消
    滅時恢復」。
　2.次按服役條例第46條第2項授權訂定之陸海空軍退伍除役軍
    官士官退除給與及保險退伍給付優惠存款辦法第5條規定：
    「軍官、士官優存之儲存，應按審定機關審定可儲存優存之
    金額及利率辦理。但實際儲存之優存金額較審定金額低者，
    按實際儲存之金額計息」，第7條第1項規定：「軍官、士官
    優存之計息，以優存金額儲存於優存帳戶之期間為限，由受
    理優存機構按月結付利息，……」，同條第2項規定：「經審
    定機關審定得辦理優存者，臺銀人壽保險股份有限公司應於
    所開立之軍人保險退伍給付支票加註『應存入臺灣銀行或其
    所屬國内各分支機構，始得辦理優惠存款』。」，第16條第1
    項規定：「軍官、士官有本條例應剝奪、減少、喪失、停止
    或暫停領受退除給與情事者，軍官、士官或其遺族應主動通
    知審定機關、輔導會、再任機關及受理優存機構，停止辦理
    優存。但停止或暫停原因消滅後，得檢附證明文件，申請回
    復請領權利或繼續發給」。
　3.查主管機關基於職權因執行特定法律之規定，得為必要之釋
    示，業經司法院釋字第407號解釋肯認在案。復查國軍服役
    政策與法令之擬訂及執行，屬國防部資源規劃司掌理事項，
    國防部處務規程第6條，亦定有明文，則有關服役條例規定
    之解釋權責當屬國防部。被告基於服役條例第3條第7款所定
    支給機關地位，依法應遵循權責機關國防部就服役條例所為
    釋示，辦理相關退除役人員退除給與支給事宜。國防部依優
    存辦法第7條第1項軍官、士官優存之計息，以優存金額儲存
    於優存帳戶之期間為限，由受理優存機構按月結付利息之規
    定，國防部以109年11月16日函被告及臺灣銀行股份有限公
    司，就符合優存資格者，自109年12月1日恢復，並可溯及優
    存本金（足額）連續在帳戶期間一節，作成釋示，被告遵照
    服役條例主管機關國防部前揭函示，以原處分檢送支領退伍
    金再任公職人員辦理優存恢復程序予原告，即屬合法。
  4.再觀諸本件原處分所附優存恢復程序之內容（本院卷第81頁
    ），將優存戶以及質借戶區別為「是否解約、是否動支本金
    」類型，再以各個狀態分別計算起息日，如未解約及動支本
    金者，一律自109年6月1日起息，動用本金者，則以補足日
    為起息日。原告既已與臺灣銀行簽訂「優惠儲蓄綜合存款戶
    約定事項」（本院卷第165頁），始得享有優存利息之對待
    給付。該約定事項第10點亦明訂「優惠存款之儲存如因法令
    或主管機關相關規定變更，至額度或利率之計算有所變動時
    ，應從其規定辦理，貴行無庸另行通知。」（本院卷第167
    頁），本件原處分乃依法令規定將優存恢復內容依狀態分類
    、辦理流程，此分類方式，尚屬符合服役條例第7條第1項規
    定：「軍官、士官優存之計息，以優存金額儲存於優存帳戶
    之期間為限，由受理優存機構按月結付利息，……」。蓋服役
    條例之所以規定給付支領退伍人員之優存利息，乃藉由退休
    人員將退伍金持續且連續存於受理優存機構，方得以享有優
    惠利息之待遇。原處分係自109年12月1日起恢復原告辦理優
    惠存款，並可溯及其本金足額「連續」在帳戶期間，原告既
    於109年8月19日已提領優惠存款本金，俟109年11月20日始
    回存足額優惠存款本金至其帳戶，依國防部109年11月16日
    函示，原告優惠存款本金自109年12月1日回溯計息，僅得溯
    及至其回存足額優惠存款本金之109年11月20日起計息，此
    與前開優存恢復程序類型A「未解約亦未動支本金」及類型B
    「已解約但未動支本金」不同，因原告既非屬於前項AB類型
    ，自不得自109年12月1日回溯自109年6月1日起計息，要屬
    有別，原告主張本件原處分有差別待遇、違反平等原則云云
    ，即有誤解，自不足採。
㈣、就被告109年12月16日書函部分，按訴願法第1條第1項本文規
    定：「人民對於中央或地方機關之行政處分，認為違法或 
    不當 ，致損害其權利或利益者，得依法提起訴願。」，第3
    條第1項規定：「本法所稱行政處分，係指中央或地方機關
    就公法上具體事件所為之決定或其他公權力措施而對外直接
    發生法律效果之單方行政行為。」，第77條第8款前段規定
    ：「對於非行政處分提起訴願者，應為不受理之決定。」查
    被告109年12月16日書函，旨在回應原告109年12月9日陳情
    書所列提問，被告並表示仍應依國防部109年11月16日函示
    辦理，純屬觀念通知性質，並非對原告之請求有所准駁，尚
    未發生具體之法律效果，非為行政處分，原告對之提起訴 
    願，於法不合，訴願決定予以不受理，即屬合法，原告併對
    之提起本件撤銷訴訟，即無理由，應予駁回。
㈤、末以原告聲明請求被告給付原告優惠存款利息109年6月1日起
    至8月17日之4萬3,233元暨起訴狀送達翌日起迄清償日止按
    年息百分之五計算之利息部分，按陸海空軍退伍除役軍官士
    官退除給與及保險退伍給付優惠存款辦法第2條第2項規定「
    本辦法所稱受理優惠存款（以下簡稱優存）機構，指臺灣銀
    行股份有限公司（以下簡稱臺灣銀行）及其所屬國内各分支
    機構」，第7條第1項規定「軍官、士官優存之計息，以優存
    金額儲存於優存帳戶之期間為限，由受理優存機構按月結付
    利息，……」，第8條第1項規定「軍官、士官辦理優存契約之
    期限定為二年。但優存金額或利率變動時，依審定機關審定
    之期限辦理」，第15條規定「優存利息由受理優存機構負擔
    其牌告一年期定期存款固定利率，及基本放款利率與一年期
    定期存款固定利率差額之二分之一；國軍退除役官兵輔導委
    員會負擔優存利率與基本放款利率之差額，及基本放款利率
    與一年期定期存款固定利率差額之二分之一。但經行政院核
    定另訂負擔比例時，依其規定。前項輔導會負擔之利息，由
    受理優存機構先行墊付予軍官、士官，並於年度結束後，提
    供墊付利息之資料，送交輔導會確認，輔導會應於次年六月
    三十日以前償還墊款」。準此，原告須向受理優惠存款機構
    完成簽訂優存契約等手續後，始由受理優惠存款機構依契約
    按月結付利息，而被告係向受理優惠存款機構償還其所墊支
    利息，並非得直接給付優惠存款利息予原告。是原告對被告
    並無直接請求給付優惠存款利息之請求權甚明，衡諸上開說
    明，原告聲明請求被告給付優惠存款利息4萬3,233元，顯無
    理由。
六、綜上，原告訴請撤銷原處分及訴願決定，並無理由，訴願決
    定予以駁回，亦無不合；原告訴請撤銷被告109年12月16日
    函之部分，因該函係就原告陳情優存恢復程序疑義所為之相
    關法規及起息情形之說明，係單純事實陳述，並不因該項陳
    述或說明而生法律上之效果，自非行政處分，訴願決定對於
    原告此部分之訴願予以不受理，並無不合，原告起訴請求撤
    銷，亦無理由；原告復無直接向被告請求給付優存利息4萬3
    ,233元之請求權，是本件原告請求，均無理由，應予駁回。
七、本件事證已臻明確，兩造其餘攻擊防禦方法及陳述，經本院
    詳加審酌後，或與本件之爭執無涉，或對本件判決結果並不
    生影響，爰不予逐一論列，附此敘明。
據上論結，本件原告之訴為無理由，依行政訴訟法第98條第1項
前段，判決如主文。　　　　　
中　　華　　民　　國　　111 　年　　6 　　月　　6　　日
　　　　　　　　　行政訴訟庭　法　官　張瑜鳳
以上正本係依原本作成。
如不服本判決，應於判決送達後20日內，以原判決違背法令為理
由，向本院提出上訴狀並表明上訴理由（原判決所違背之法令及
其具體內容或依訴訟資料可認為原判決有違背法令之具體事實）
。
其未載明上訴理由者，應於提出上訴後20日內，向本院補提理由
書（上訴狀及上訴理由書均須按他造人數附繕本），並繳納上訴
裁判費新臺幣3,000 元；如未按期補提上訴理由書，則逕以裁定
駁回上訴。　　　　　　　　　
中　　華　　民　　國　　111 　年　　6 　　月　　6 　　日
                              書記官  林劭威